臺灣高雄地方法院民事裁定　　　　　 100年度消債抗字第70號
抗　告　人　陳宥君
相　對　人　匯誠第二資產管理股份有限公司
法定代理人　王裕南
相　對　人　國泰世華商業銀行股份有限公司
法定代理人　汪國華
相　對　人　台新國際商業銀行股份有限公司
法定代理人　吳清文
相　 對 人　中國信託銀行商業股份有限公司
法定代理人　麥克迪諾馬
相　對 人　聯邦商業銀行股份有限公司
法定代理人　李憲章
相　對　人　香港商香港上海匯豐商業銀行股份有限公司
法定代理人　韋力行
相　對　人　玉山商業銀行股份有限公司
法定代理人　黃永仁
相　對 人　遠東國際商業銀行股份有限公司
法定代理人　洪信德
相　對　人　台灣新光商業銀行股份有限公司
法定代理人　李增昌
相　對　人　花旗台灣商業銀行股份有限公司
法定代理人　利明
相　對　人　萬泰商業銀行股份有限公司
法定代理人　韓傑輔
相　對　人　永豐商業銀行股份有限公司
法定代理人　蔡友才
上列當事人因消費者債務清理之聲請免責事件，抗告人對於民國
100 年5 月6 日本院100 年度消債聲字第29號裁定不服，提起抗
告，本院裁定如下：
    主  文
抗告駁回。
抗告程序費用新臺幣壹仟元由抗告人負擔。
    理  由
一、抗告意旨略以：抗告人於民國95年以前積欠債權銀行高額債
    務之主因，實為無法償還消費信貸、信用卡契約、現金卡契
    約等債務所致，並非因奢侈、浪費之行為而導致負擔過重之
    債務，從而，原審裁定諭知抗告人不予免責，確有不當，爰
    依法提起抗告，請求廢棄原裁定，另為准予抗告人免責之裁
    定等語。
二、按法院為終止或終結清算程序之裁定確定後，除別有規定外
    ，應以裁定免除債務人之債務；債務人係因浪費、賭博或其
    他投機行為，致財產顯然減少或負擔過重之債務，而生開始
    清算之原因者，法院應為不免責之裁定，消費者債務清理條
    例第132 條、第134 條第4 款分別定有明文。所謂浪費或投
    機行為，係指債務人於顯見其經濟狀況不佳之情形下，猶恣
    意揮霍使生活支出超過個人收入，致負擔更大債務，核其所
    為，於清算之原因有可歸責性，自有加以制止之必要，尚不
    宜使之免責。又消費者債務清理制度並非在使債務人恣意消
    費所造成之債務，轉嫁予債權人負擔，債務人免責之制度，
    應在鼓勵勤勞誠實之債務人，而非縱容債務人奢侈、浪費，
    倘債務人於聲請清算前之相當期間內，利用信用金融之機會
    ，恣意為非屬通常生活所需之奢侈、浪費性消費，而不在意
    日後履行返還之能力，反而算計免責制度，濫用清算程序以
    規避其應負擔之償還責任，自與消費者債務清理條例之立法
    本旨有違。
三、經查：
  (一)本件抗告人前依消費者債務清理條例之規定聲請清算，經本
    院以98年度消債清字第102 號裁定自98年7 月31日下午5 時
    起開始清算程序，嗣於99年12月2 日以98年度司執消債清字
    第111 號裁定終結清算程序確定，抗告人聲請免除其債務，
    經原審以100 年度消債聲字第29號裁定不予免責等情，業經
    本院核閱各該案卷無訛。
  (二)原審認定抗告人大量預借現金顯逾日常生活所需之必要費用
    乙節，有匯豐銀行、花旗銀行陳報狀所提供之借款與消費明
    細等資料附卷為憑。抗告人雖辯稱其並非因奢侈、浪費之行
    為而導致負擔過重之債務，原審裁定諭知抗告人不予免責，
    確有不當云云。然觀諸抗告人上開銀行93至95年間之信用卡
    消費紀錄，抗告人持匯豐銀行發行之信用卡於93年10月預借
    現金新臺幣（下同）470,000 元、93年11月預借現金20,000
    元、94年4 月預借現金15,000元、94年5 月預借現金2,000
    元、94年6 月預借現金28,000元、94年7 月預借現金9,000
    元；持花旗銀行發行之信用卡於93年12月預借現金20,000元
    、94年5 月預借現金20,000元、94年6 月預借現金36,000元
    、94年7 月預借現金40,000元、94年8 月預借現金15,000元
    ，並於94年12月分別辦理專案借款40,008元、37,992元、37
    ,992元、37,992元，則抗告人於債務協商成立前2 年內經常
    大量預借現金乙節，應可認定。而抗告人於經濟狀況不佳之
    情形下，猶恣意借貸，任令債務增加，致生開始清算之原因
    ，復未舉證係供清償舊債之用途，堪認抗告人確有奢侈、浪
    費之情事。是以，揆諸前開說明，為免抗告人濫用清算程序
    以規避債務而生損害於債權人，自不宜准其免責，對債權人
    方屬公允。
四、綜上所述，抗告人大量預借現金，顯逾一般通常生活必要費
    用範圍，且逾其所得負擔之能力，而屬奢侈、浪費或其他投
    機行為之性質，對於清算之原因有可歸責性，核與消費者債
    務清理條例第134 條第4 款所規定之不免責事由相當。原審
    裁定不予免責，核無違誤，抗告意旨指摘原裁定不當，求予
    廢棄並准抗告人為免責聲請，為無理由，應予駁回。
五、據上論結，本件抗告為無理由，依消費者債務清理條例第15
    條，民事訴訟法第495 條之1 第1 項、第449 條第1 項、第
    95條、第78條，裁定如主文。
中    華    民    國   100    年    6     月    15    日
             民事第一庭   審判長法 官 謝肅珍
                                法 官 林岳葳
                                法 官 張茹棻
以上正本係照原本作成。
本裁定不得抗告。
中    華    民    國   100    年    6     月    15    日
                               書記官 林瑞標